【裁判字號】    94,易緝,172
【裁判日期】    950421
【裁判案由】    詐欺
【裁判全文】
臺灣臺北地方法院刑事判決             94年度易緝字第172號
公  訴  人  臺灣臺北地方法院檢察署檢察官
被      告  乙○○
                    （另案於臺灣臺中女子監獄執行中）
上列被告因詐欺案件，經檢察官提起公訴（84年度偵字第7125、
13067號），本院判決如下：
    主      文
乙○○意圖為自己不法之所有，以詐術使人將本人之物交付，處
有期徒刑伍月，如易科罰金，以參佰元折算壹日。
    事      實
一、乙○○於民國83年12月間在臺北市○○○路○段329號9樓之1
    準備經營期貨事業，遂向日邦電信工程有限公司（下稱日邦
    公司）訂購價值新台幣（下同）53萬4,030 元之電腦、傳真
    機等資訊設備，竟意圖為自己不法之所有，明知自己所有彰
    化銀行大同分行00-00000-0-00 號之帳戶已於83年11月間週
    轉不靈，並於83年12月30日列為拒絕往來戶，卻簽發交付發
    票日分別為84年2月28日、84年3月26日，票號為AP0000000
    號、AP0000000號，金額為37萬6,930元、15萬5,600 元之支
    票2 紙與日邦公司，用以抵付上開貨款，日邦公司不加懷疑
    陷於錯誤，乃在上址裝設乙○○所訂購之資訊設備，嗣日邦
    公司屆期提示均不獲兌現，乙○○並逃逸無蹤，而日邦公司
    所交付之上開設備，亦遭乙○○其他債權人搬走抵償，日邦
    公司始知受騙。
二、案經日邦公司訴由臺灣臺北地方法院檢察署檢察官偵查起訴
    。
    理      由
一、訊據被告乙○○固坦承曾向日邦公司訂購價值53萬4,030 元
    之電腦、傳真機等設備，並簽發交付上開支票與日邦公司等
    情，惟矢口否認有何詐欺之犯行，辯稱：謝邵治說要成立
    工作室，而非期貨公司，負責人是謝邵治，伊只是介紹謝
    邵治向日邦公司訂貨，且是謝邵治要伊開票的，日邦公
    司所安裝的設備係遭人偷走，伊曾報案，並非伊所搬走，伊
    開票雖應負發票人之責任，但並無詐欺之意云云。
二、經查，日邦公司出售上開資訊設備，均係由被告出面接洽，
    業據證人即日邦公司負責人丙○於偵訊中證述明確（見84年
    度偵字第13067號第37頁），並提出對帳單15紙為證（見同
    偵卷第18頁），由該對帳單之記載顯示，「客戶」欄均有被
    告之簽名；而支付貨款之支票或現金均係被告親自或交代會
    計小姐所交付等情，亦據證人即日邦公司職員高立偉、周立
    國於偵訊及本院另案審理時結證屬實（見同偵卷第48頁、本
    院84年度易字第4857號卷第86頁）；又臺北市○○○路○段
    329 號9樓之1之房屋係由被告向張陳勤租用，準備用以開設
    公司，被告承租該屋不及一月即人去樓空等情，復據證人即
    出租人張陳勤於偵訊中證述屬實（見同偵卷第75頁）；另被
    告所交付之上開支票均係被告個人所有之銀行帳戶支票，該
    支票已因列為拒絕往來戶而提示不獲兌現等情，復有支票及
    存款不足退票單各2紙（見同偵卷第19、19-1頁）及彰化銀
    行大同分行84年7月14日彰大同字第86號函文檢附支票存款
    明細分類帳1紙（見同偵卷第66-67頁）在卷可稽；參以日邦
    公司所交付之上開資訊設備業經被告之債權人李明蒼、丁有
    為及朱建瀚搬走抵債等情，亦經證人朱建瀚於本院另案審理
    時到庭證述屬實（見本院84年度易字第4857號卷第84、93-9
    4頁），並有被告與李明蒼、丁有為書立之保管條及朱建瀚
    立據之保管條各1紙附卷可佐（見本院84年度易字第4857號
    卷第42-44頁），而證人即日邦公司負責人丙○亦證稱該公
    司所出售之設備大部分都列在該保管條上（見本院84年度易
    字第4857號卷第152頁）；再被告謝邵治、謝邵治之夫
    謝清福被訴與被告共同詐欺日邦公司之刑事案件，亦判決認
    定係被告所為，而判決被告謝邵治、謝清福無罪確定等情
    ，亦經本院依職權調閱臺灣高等法院85年度上易字第4580號
    卷宗核閱無訛。綜此，由上開證人證詞及相關證據，足見日
    邦公司出售上開貨品係被告以其名義所購入，被告明知自己
    所有上開銀行帳戶早已週轉不靈，卻仍簽發上開支票用以清
    償貨款，致日邦公司員工陷於錯誤而同意裝設該設備，事後
    被告並同意其他債權人取走上開資訊設備用以抵償債務，被
    告有詐欺之犯行甚明，被告所辯無非係卸責之詞，不足採信
    。是
    本件事證明確，被告犯行堪以認定，應予依法論科。
三、核被告所為，係犯刑法第339條第1項之詐欺取財罪。被告為
    詐欺行為後，刑法第41條已於90年1月4日修正，同年月10日
    經總統公布施行之，修正後之刑法第41條第1 項規定：「犯
    最重本刑為五年以下有期徒刑以下之刑之罪，而受六個月以
    下有期徒刑或拘役之宣告，因身體、教育、職業、家庭之關
    係或其他正當事由，執行顯有困難者，得以一元以上三元以
    下折算一日，易科罰金。但確因不執行所宣告之刑，難收矯
    正之效，或難以維持法秩序者，不在此限」，該規定與修正
    前刑法第41條規定：「犯最重本刑為三年以下有期徒刑以下
    之刑之罪，而受六個月以下有期徒刑或拘役之宣告，因身體
    、教育、職業或家庭之關係，執行顯有困難者，得以一元以
    上三元以下折算一日，易科罰金」相比較，自以修正後之規
    定較有利於被告，是依刑法第2條第1項前段之規定，應適用
    裁判時之法律即修正後之刑法第41條第1 項前段規定。爰審
    酌：(一)被告係國小畢業之學歷，行為時年已50餘歲，智識程
    度非高；(二)被告資金早已週轉不靈，卻在未曾取得營業資格
    情況下準備經營期貨事業，而開立拒絕往來戶之支票向告訴
    人日邦公司訂貨，計向日邦公司詐欺取財50餘萬元之犯罪動
    機、目的與手段；(三)被告於本院審理時猶矢口否認犯行，且
    逃逸無蹤達10餘年，更迄未與告訴人達成和解，並賠償告訴
    人損失之犯後態度等一切情狀，量處如主文所示之刑，並諭
    知易科罰金之折算標準。
四、公訴意旨雖認被告透過共同被告謝邵治（此部分犯行亦經
    臺灣高等法院85年度上易字第4580號判決無罪確定）向甲○
    ○詐稱：被告對股票投資極為專精，可代為操作云云，致使
    甲○○陷於錯誤而分別於84年1月17日交付150萬元、於84年
    1 月23日交付270萬元，做為購買厚生及台苯股票之資金，
    詎被告得手後即人去樓空，避不見面，因認被告所為亦涉犯
    詐欺之罪嫌等語。惟查，被告涉嫌詐欺告訴人甲○○之同一
    犯罪事實，在臺灣南投地方法院94年度訴緝字第36號審理被
    告被訴偽造文書等案件中，已經就此加以審理及裁判，並於
    95 年1月13日判決確定送執行，此業經本院調閱該刑事卷宗
    核閱無訛，並有該刑事判決在卷可稽。本件公訴人起訴被告
    此部分之同一詐欺犯行，自應為該判決效力所及，原應為免
    訴之諭知，惟此部份犯罪事實，公訴人認與被告本件犯行為
    實質上一罪關係，爰不另為免訴之諭知，併此敘明。又本件
    被告向日邦公司與甲○○所為詐欺犯行之行為態樣不同，犯
    罪手段亦異，而被告於本院審理時亦自承：簽發支票與日邦
    公司時，並未想到跟告訴人甲○○做股票交易之事，兩件事
    間完全沒有關係等語（見本院卷第22頁），顯見被告事後詐
    欺告訴人甲○○，並非基於概括犯意，而係另行起意，則被
    告詐欺日邦公司之犯行，即非臺灣南投地方法院94年度訴緝
    字第36號刑事判決既判力所及，亦併敘明。
據上論斷，依刑事訴訟法第299條第1項前段，刑法第2條第1項前
段、第339條第1項、第41條第1 項前段，罰金罰鍰提高標準條例
第1條前段、第2條，判決如主文。
本案經檢察官李傳侯到庭執行職務。
中    華    民    國    95    年    4    月    21    日
            刑事第六庭    審判長法  官  周占春
                                法  官  林晏如
                                法  官  林孟皇
上正本證明與原本無異。
如不服本判決，應於判決送達後10日內向本院提出上訴狀（應抄
附繕本）。告訴人或被害人如對於本判決不服者，應具備理由請
求檢察官上訴，其上訴期間之計算係以檢察官收受判決正本之日
期為準。
                                書記官  宋德華
中    華    民    國    95    年    4    月    21    日
附錄本案論罪科刑法條全文：
中華民國刑法第339條
意圖為自己或第三人不法之所有，以詐術使人將本人或第三人之
物交付者，處五年以下有期徒刑、拘役或科或併科一千元以下罰
金。
以前項方法得財產上不法之利益或使第三人得之者，亦同。
前二項之未遂犯罰之。


司法院資訊處製作；財團法人民間司法改革基金會備份。
